【裁判字號】    97,訴,502
【裁判日期】    971212
【裁判案由】    確認委任關係不存在
【裁判全文】
臺灣臺南地方法院民事判決               97年度訴字第502號
原      告  丙○○
訴訟代理人  楊丕銘律師
被      告  豐星科技股份有限公司
法定代理人  丁○○
上列當事人間請求確認委任關係不存在事件，經本院於民國97年
11月28日言詞辯論終結，判決如下：
    主  文
確認原告丙○○與被告豐星科技股份有限公司間就原告擔任被告
豐星科技股份有限公司董事之委任關係自民國八十九年三月二十
三日起不存在。
訴訟費用新台幣參仟元由被告負擔。
    事實及理由
一、按公司與董事間訴訟，除法律另有規定外，由監察人代表公
    司。公司法第213條固定有明文。惟查本件原告乃係基於其
    個人身分，主張其與被告豐星科技股份有限公司（下稱被告
    豐星公司）間董事之委任關係不存在，經核與上開公司法第
    213條所定公司與董事間訴訟不同，自無庸列被告豐星公司
    之監察人為法定代理人，況就本件而言，被告豐星公司之監
    察人方郭虹業經本院95年度訴字第1820號判決方郭虹與被告
    豐星公司監察人之委任關係不存在確定，亦經本院調閱該事
    件卷宗核閱無訛，因此，被告豐星公司目前並無監察人，故
    原告以被告豐星公司董事長丁○○為法定代理人，於法尚無
    不合，合先敘明。
二、次按確認法律關係之訴，非原告有即受確認判決之法律上利
    益者，不得提起之。民事訴訟法第247條第1項前段定有明文
    。而所謂有即受確認判決之法律上利益，係指法律關係存否
    不明確，原告在法律上之地位有不安之狀態存在或有受侵害
    之危險，而此種不安之狀態或危險，能以確認判決除去者而
    言（最高法院27年上字316號判例參照）。本件原告主張其
    並非被告豐星公司之董事，然而由於被告豐星公司之公司登
    記內容，原告自民國89年3月23日起即擔任被告豐星公司之
    董事迄今，而被告豐星公司積欠各項稅款，致使原告因為被
    告豐星公司登記名義上之董事，有遭限制出境、拘提及管收
    之虞，甚至有遭被告豐星公司之債權人以公司法第23條第2
    項規定訴請負連帶賠償責任之虞，原告為被告豐星公司名義
    上之董事（即原告受被告豐星公司委任為董事之委任關係）
    之存在，實於原告具有法律上之不利益，而上開原告所受之
    法律上不利益，得以確認判決加以除去等語，業據原告提出
    被告豐星公司之股東臨時會議事錄、股東名簿、變更登記表
    、法務部行政執行署台南行政執行處95年10月26日命令各1
    份在卷為證，則原告主張因被告豐星公司登記其為董事所表
    徵之委任關係，將致原告私法上地位有受侵害之危險，且此
    項危險或法律關係之不明確得以確認判決以予除去，自有所
    據。是原告依據民事訴訟法第247條第1項前段規定，提起本
    件確認委任關係不存在之訴，即應認有確認利益，亦在此敘
    明。
三、原告起訴主張：
  (一)按大日開發科技股份有限公司為股票上櫃公司（原名大日建
    設股份有限公司，於89年3月間變更為現名，下稱大日公司
    ），其實際負責人為林永安、乙○○父子二人（林永安為乙
    ○○之父，已於95年3月10日死亡，乙○○現因案潛逃迄今
    ），另大日公司轉投資之公司包括被告豐星公司，則被告豐
    星公司實際負責人應為林永安、乙○○父子二人。
  (二)乙○○於89年年初慫恿原告投資被告豐星公司，原告投資新
    台幣（下同）200萬元，惟原告僅係單純投資惟股東而無意
    擔任被告豐星公司之董事或監察人，且原告之投資股款係89
    年3月31日始到位，且乙○○係遲至89年5月30日始交付原告
    以被告豐星公司董事長丁○○名義出具之『預收』股款證明
    單，而向原告表示將會登記原告為被告豐星公司5萬股之股
    東，詎乙○○竟早於89年3月23日以前即將原告登記為被告
    豐星公司之股東，復未徵詢原告同意，並對原告刻意隱瞞即
    在實際上並未召集股東臨時會之情況下製作虛偽不實之股東
    會議事錄，而擅自持向經濟部辦理登記原告為被告豐星公司
    之董事。
  (三)原告從未同意擔任被告豐星公司之董事，更不知已遭登記為
    董事，甚至憑以辦理登記之股東臨時會議記錄根本係乙○○
    所偽造而內容虛偽不實之文書，是原告與被告豐星公司就原
    告擔任被告豐星公司董事之委任關係係確為自始不存在。嗣
    經法務部行政執行署台南行政執行處發95年10月26日命令予
    全體董監事，原告始知事有蹊蹺，並提起刑事告訴。
  (四)原告並非被告豐星公司之董事，然而由於被告豐星公司之公
    司登記內容，原告自89年3月23日起即擔任被告豐星公司之
    董事迄今，而被告豐星公司積欠各項稅款，致使原告因為被
    告豐星公司登記名義上之董事，有遭限制出境、拘提及管收
    之虞，甚至有遭被告豐星公司之債權人以公司法第23條第2
    項規定訴請負連帶賠償責任之虞，原告為被告豐星公司名義
    上之董事（即原告受被告豐星公司委任為董事之委任關係）
    之存在，實於原告具有法律上之不利益。
  (五)聲明：請確認原告與被告豐星公司間就原告擔任被告豐星公
    司董事之委任關係自89年3月23日起不存在。
四、被告豐星公司則以：法定代理人丁○○是被借名擔任法定代
    理人，其個人不認識原告，對於原告請求內容，其不知道，
    也沒有意見等語置辯。
五、經查：
  (一)按公司董事會，設置董事不得少於三人，由股東會就有行為
    能力之人選任之，公司法第192條第1項亦有明文。由上開規
    定可知擔任公司董事之程序應經股東會之選任，合先敘明。
  (二)又查，依經濟部97年5月7日經授商字第09701106970號函附
    被告豐星公司89年3月23日股東臨時會議事錄固載明出席及
    委託出席股東代表股份總數6,190,000股，以及會議主席為
    丁○○等情，然上開臨時會議記錄之主席即被告豐星公司法
    定代理人丁○○及董事甲○○○均於本院結證稱其等未參加
    該次股東臨時會等語（見本院卷第80、81頁），足認被告豐
    星公司於上開時間並未曾召開股東臨時會，自無可能進行董
    事之改選，原告亦無可能經選任為被告豐星公司之董事，是
    原告主張其未曾被選任為被告豐星公司之董事，其與被告豐
    星公司間並無董事委任關係存在，應屬可採。
  (三)依上所述，本件原告既未曾被選任為被告豐星公司之董事，
    從而，原告起訴確認原告與被告豐星公司間就原告擔任被告
    豐星公司之董事委任關係自89年3月23日起不存在，自屬有
    據，應予准許。
六、按法院為終局判決時，應依職權為訴訟費用之裁判；訴訟費
    用。由敗訴之當事人負擔；民事訴訟法第87條第1項、第78
    條分別定有明文。經查：本件訴訟費用額為裁判費3,000元
    ，因此，揆諸前開規定，應由被告負擔，爰併予確定如主文
    第二項所示。
七、據上結論，原告之訴為有理由，依民事訴訟法第78條、第87
    條第1項，判決如主文。
中    華    民    國    97    年    12    月    12    日
                  民事第三庭    法  官  林福來
以上正本係照原本作成
如對本判決上訴，須於判決送達後20日內向本院提出上訴狀
中    華    民    國    97    年    12    月    12    日
                                書記官  吳俊達


司法院資訊處製作；財團法人民間司法改革基金會備份。
